【裁判字號】    95,訴,1113
【裁判日期】    950921
【裁判案由】    清償債務
【裁判全文】
臺灣桃園地方法院民事判決              95年度訴字第1113號
原???告  中國信託商業銀行股份有限公司
??????????設台北市○○區○○路3號
法定代理人?戊○○?住同上
??????????送達代收人?丁○○?住台北市信義區永
??????????吉路16號.
訴訟代理人?乙○○?住台北市○○區○○路16號12樓
??????黃冠澂
被???告  甲○○?住台北縣永和市○○路50巷8弄6號4樓
??????丙○○?住同上
上列當事人間清償債務事件，本院於民國95年9月7日言詞辯論終
結，判決如下：
    主  ??文
被告甲○○、丙○○應連帶給付原告新台幣玖拾貳萬零伍佰捌拾
玖元及民國九十二年七月二十九日起按年息百分之九‧零五計算
之利息，並自民國九十二年八月三十日起至清償日止，逾期在六
個月以內者，按上開利率百分之十，逾期在六個月以上者，按上
開利率百分之二十計付之違約金。
訴訟費用由被告甲○○、丙○○連帶負擔。
    事實及理由
一、本件原告起訴主張：被告甲○○於民國83年12月16日邀同被
    告丙○○為連帶保證人向訴外人萬通商業銀行股份有限公司
    （下稱萬通銀行）借款新台幣（下同）180萬元，約定自83
    年12月16日起至98年12月16日止分期清償，利息採機動利率
    計付，遲延履行給付本金或利息時，除仍按上開利率計息外
    ，逾期在六個月以內償還者，按照上開利率10％加付違約金
    ，逾期在六個月以上者，其超過六個月以上部分，加倍計付
    ，並約定如有停止付款或拒絕承兌或付款者，或任何一宗債
    務不依約清償本金或附息者等情形，債務視為全部到期（下
    稱系爭債務）。而原告自92年12月1 日起依銀行法及金融機
    構合併法正式合併萬通銀行，依法承受萬通銀行之一切權利
    與義務。詎料被告等繳納利息至92年7 月28日後竟未依約清
    償，依約視同全部到期，計尚欠本金920,589 元及自92年7
    月29日起按年息9.05％計算之利息及違約金迄未給付，依法
    被告等自應付連帶清償責任。訴外人萬通銀行於本院87年度
    訴字第711741號強制執行事件中，雖受有價金之分配，但受
    分配之金額不足清償被告所負欠之債務，尚有不足額1,587,
    930 元。並聲明：被告等應連帶給付原告920,589 元及自92
    年7 月29日起至清償日止按年息9.05％計算之利息，並自92
    年8 月30日起至清償日止，其逾期在6 個月以內者按上開利
    率10％，逾期在6 個月以上者，按上開利率20％計付之違約
    金。
二、被告則以：被告係向萬通銀行貸款買房子，並設定抵押，之
    前有按月繳息及本金。嗣訴外人台灣大來國際信用卡股份有
    限公司（下稱大來公司）因被告甲○○、丙○○之信用卡債
    務未清償而聲請查封、拍賣被告甲○○之房子，萬通公司亦
    以被告未清償對其之債務而聲請強制執行該屋，該屋在88年
    已經被拍賣，故被告之債務已清償等語置辯，並聲明駁回原
    告之訴。
三、本件原告主張之事實，已據其提出借據影本1 紙、繳款歷史
    交易明細資料1 紙為證，且為被告所不爭執，自堪信為真實
    。至於被告雖以其前向萬通銀行貸款購屋，然嗣因其另筆之
    信用卡債務問題，遭大來公司聲請查封、拍賣被告甲○○之
    房子，萬通銀行亦以被告未清償對其之債務而聲請強制執行
    該屋，該屋在88年已經被拍賣，故其之債務業已清償等語置
    辯，惟查萬通銀行雖曾以被告甲○○、丙○○積欠其債務而
    聲請強制執行被告甲○○之土地暨其上之建物，然前述不動
    產，於89年1 月20日經拍賣，繼而製作分配表，分配價金後
    ，萬通銀行尚有1,587,930 元之債權未受償等情，業經本院
    依職權調閱本院87年度執字第11741 號卷、87年度執字第10
    152 號卷核閱無訛，是於前述案件執行終結時，萬通銀行對
    被告2 人仍有債權存在，被告以其所有之不動產經查封、拍
    賣，而主張系爭債務全部均為清償云云，自不足採。
四、按「稱消費借貸者，謂當事人一方移轉金錢或其他代替物之
    所有權於他方，而約定他方以種類、品質、數量相同之物返
    還之契約」，「借用人應於約定期限內，返還與借用物種類
    、品質、數量相同之物」，又「遲延之債務，以支付金錢為
    標的者，債權人得請求依法定利率計算之遲延利息，但約定
    利率較高者，仍從其約定利率」，民法第474條第1項、第47
    8條前段、第233條第1 項分別定有明文。再者，連帶債務之
    債權人，得對於債務人中之一人或數人或其全體，同時或先
    後請求全部或一部之給付（參照民法第273條第1項）；而所
    謂連帶保證，係連帶保證人與主債務人連帶負債務履行責任
    之保證，因連帶保證具連帶債務之性質，故債權人得併向連
    帶保證人與主債務人為全部給付之請求。如前所述，系爭債
    務被告甲○○僅繳納本金、利息至92年7 月28日後，即未依
    約清償，而丙○○則為系爭債務之連帶保證人，準此，原告
    依據消費借貸及連帶保證之法律關係，請求被告甲○○、丙
    ○○連帶給付原告920,589 元及92年7 月29日起按年息9.05
    ％計算之利息，並自92年8 月30日起至清償日止，其逾期在
    6 個月以內者按上開利率10％，逾期在6 個月以上者，按上
    開利率20％計付之違約金，為有理由，應予准許。
五、據上論結，本件原告之訴為有理由，依民事訴訟法第85條第
    2項，判決如主文。
中    華    民    國    95    年     9    月    21    日
                  民事第一庭    法  官  陳婉玉
以上正本係照原本作成
如對本判決上訴，須於判決送達後20日內向本院提出上訴狀
中    華    民    國    95    年     9    月    21    日
                                書記官  劉雅玲


司法院資訊處製作；財團法人民間司法改革基金會備份。
